【裁判字號】    99,交聲,4515
【裁判日期】    991231
【裁判案由】    聲明異議
【裁判全文】
臺灣臺中地方法院交通事件裁定        99年度交聲字第4515號
原處分機關  交通部公路總局臺中區監理所
異  議  人
即受處分人  曾玉滿
上列受處分人因違反道路交通管理處罰條例事件，對於交通部公
路總局臺中區監理所民國九十九年十月十九日所為之處分（中監
違字第裁六０－ＺＥＰ０五三六六二號），聲明異議，本院裁定
如下：
    主  文
異議駁回。
    理  由
一、原處分機關略以：異議人即受處分人（下稱受處分人）曾玉
    滿所有車牌號碼４５１７－ＳＧ號自小客車，於民國九十九
    年二月九日八時十四分許，在樹林收費站北向第十車道，因
    「汽車行駛於應繳費之公路不依規定繳費（未申裝戶行駛電
    子收費車道）（九十九年二月九日八時十四分過違規地點，
    經通知補繳，繳費期限九十九年六月十日止未補繳）」之違
    規，經內政部警政署國道公路警察局依道路交通管理處罰條
    例第二十七條第一項之規定逕行舉發。受處分人未於期限內
    到案，原處分機關遂於九十九年十月十九日以中監違字第裁
    六０－ＺＥＰ０五三六六二號裁決書裁處罰鍰新臺幣（下同
    ）四千五百元整，逾期則依裁決書處罰主文裁處等語。
二、受處分人聲明異議意旨略以：因沒有跑ＥＴＣ車道，又因之
    前戶籍為臺中縣大里市○○路大明巷十一弄二十號所以沒有
    收到紅單。而裁決書掛號於十一月十七日請假至郵局領回等
    語。
三、按受處分人，不服道路交通管理處罰條例第八條主管機關所
    為之處罰，得於接到裁決書之翌日起二十日內，向管轄地方
    法院聲明異議，道路交通管理處罰條例第八十七條第一項定
    有明文。復按處理違反道路交通管理事件，有關文書送達之
    程序，準用行政程序法送達之規定。違反道路交通管理事件
    統一裁罰標準及處理細則第五條定有明文。而行政程序法中
    對於文書送達，於應受送達人之住居所、事務所或營業所為
    之。但在行政機關辦公處所或他處會晤應受送達人時，得於
    會晤處所為之；於應送達處所不獲會晤應受送達人時，得將
    文書付與有辨別事理能力之同居人、受僱人或應送達處所之
    接收郵件人員；又送達不能依前二條規定為之者，得將文書
    寄存送達地之地方自治或警察機關，並作送達通知書兩份，
    一份黏貼於應受送達人住居所、事務所、營業所或其就業處
    所門首，另一份交由鄰居轉交或置於該送達處所信箱或其他
    適當位置，以為送達。前項情形，由郵政機關為送達者，得
    將文書寄存於送達地之郵政機關。寄存機關自收受寄存文書
    之日起，應保存三個月，行政程序法第七十二條第一項、第
    七十三條第一項、第七十四條分別定有明文。行政文書依行
    政程序法第七十四條第一項規定為寄存送達者，如確已完成
    文書寄存於地方自治、警察機關或郵政機構，並製作送達通
    知單二份，一份黏貼於送達處所之門首，另一份交由鄰居轉
    交或置於送達處所信箱或其他適當位置時，無論應受送達人
    實際上何時受領文書，均以寄存之日期視為收受送達之日期
    ，而發生送達之效力（最高行政法院九十五年度裁字第六三
    四號裁定要旨及法務部九十三年四月十三日法律字第○九三
    ○○一四六二八號函可資參照）。另依道路交通管理處罰條
    例第八十七條規定向管轄法院聲明異議之期間，自裁決送達
    之翌日起算，並得依法扣除在途期間，道路交通事件處理辦
    法第十一條亦定有明文。又當事人非居住於處罰機關所在之
    鄉、鎮、市（包括縣轄市、省轄市及院轄市），但居住於受
    理聲明異議案件法院之管轄區域者，依法院訴訟當事人在途
    期間標準第二條第一款中之「地方法院在途期間」欄所載日
    數，扣除在途期間，法院訴訟當事人在途期間標準第四條第
    一項第二款亦規定甚明。
四、經查：本件中監違字第裁六０－ＺＥＰ０五三六六二號裁決
    書業於九十九年十月二十五以掛號郵寄受處分人住所戶籍地
    「臺中縣大里市○○○路二四五號」（受處分人於九十七年
    五月二十三日遷入迄今未遷出），因未獲會晤應受送達人，
    亦無受領文書之同居人、受僱人或接收郵件人員，而將該裁
    決書於九十九年十月二十五日辦理寄存送達於大里草湖郵局
    ，並作送達通知書二份，一份黏貼於上址門首，另一份置於
    該址信箱或其他適當位置，以為送達等情，有受處分人全戶
    戶籍資料查詢結果、上開裁決書及送達證書各一份附卷可憑
    ，復為受處分人所不爭執，自已生合法送達之效力。又本件
    受處分人設址於臺中縣大里市，非於原處分機關交通部公路
    總局臺中區監理所所在地之臺中市，但係於本院管轄區內，
    依法院訴訟當事人在途期間標準第四第一項第二款之規定，
    按第二條第一款「地方法院在途期間」欄所示，本件受處分
    人應有三日之在途期間，是以本件異議期間為二十日不變期
    間，並扣除三日在途期間，應自合法送達受處分人裁決書之
    翌日即九十九年十月二十六日起算，至九十九年十一月十七
    日止，本件處分人於上開裁決書送達後，遲至九十九年十月
    十八日始具狀提出於原處分機關聲明異議，此有聲明異議狀
    上交通部公路總局臺中區監理所總收文章可佐，受處分人就
    上開裁決書之聲明異議顯已逾法定期限。揆諸前揭法條之說
    明，其聲明異議即屬不合法律上之程式，且無從補正，應予
    駁回。。
據上論斷，應依道路交通管理處罰條例第八十七條第二項、道路
交通事件處理辦法第十七條前段，裁定如主文。
中    華    民    國    99    年    12    月    31    日
                            交通法庭  法  官  林學晴
以上正本證明與原本無異。
如不服本裁定應於送達後5日內向本院提出抗告狀。
                                      書記官  簡雅文
中    華    民    國    99    年    12    月    31    日

司法院資訊處製作；財團法人民間司法改革基金會備份。
